【裁判字號】    91,易,923
【裁判日期】    920121
【裁判案由】    業務侵占
【裁判全文】
臺灣士林地方法院刑事判決                          九十一年度易字第九二三號
    公  訴  人  臺灣士林地方法院檢察署檢察官
    被      告  甲○○
右列被告因業務侵占案件，經檢察官提起公訴（九十一年度偵字第七九一八號），本
院判決如左：
    主  文
甲○○意圖為自己不法之所有，而侵占對於業務上所持有之物，累犯，處有期徒刑陸
月，如易科罰金以佰元折算壹日。
    事  實
一、甲○○前曾於民國（下同）八十六年間，因違反律師法案件，經臺灣高等法院於
    八十七年三月十二日判處有期徒刑四月，如易科罰金以三百元折算一日確定，並
    於同年四月二十四日易科罰金執行完畢，猶不知悔改，其係設於桃園縣龜山鄉○
    ○○路三十八之三號十一樓之七以其妻鄧文莉（另案由臺灣士林地方法院檢察署
    檢察官不起訴處分確定）名義為登記負責人之「泰威聯合管理顧問有限公司」（
    下稱泰威公司）實際負責人，從事受客戶委託代為辦理徵信服務、企業經營管理
    顧問之業務，於業務上辦理不動產之假扣押為其完成主要業務所附隨之準備工作
    與輔助工作，而為從事業務之人。緣乙○○因公司設於泰威公司樓下，因地利之
    便，乃於九十年二月間委託泰威公司全權代為處理土地繼承分割事宜，為達向法
    院聲請實施前揭因繼承所衍生假扣押保全之同一目的，分別於如附表所示之時間
    ，在前揭泰威公司內，交付如附表所示之支票或現金，總計金額新臺幣（下同）
    四百六十九萬四千五百元，詎甲○○因個人財務週轉困難，竟萌生意圖為自己不
    法所有之單一決意，未依約辦理假扣押聲請，而接續將業務上所持有之如附表所
    示金額現金，以變易持有為所有之意思，悉予侵占入己，並將如附表所示金額支
    票存入泰威公司萬通商業銀行林口分行00000000000000號帳戶內
    兌領，得款盡數挪用以支付泰威公司人事費用、押租金、個人投資及清償債務等
    他途。嗣於九十一年五月間，乙○○因調閱前開繼承土地登記謄本發覺其上並無
    執行法院之查封登記而向甲○○求證，甲○○乃於犯罪後未被有偵查犯罪職務之
    公務員發覺前，於九十一年七月二十四日具狀向臺灣士林地方法院檢察署檢察官
    自首，主動表示挪用乙○○所交付假扣押擔保金並陳述侵占之經過，而自願接受
    裁判。
二、案經甲○○自首後由臺灣士林地方法院檢察署檢察署檢察官偵查起訴。
    理  由
一、右揭事實，業據被告甲○○於偵查及本院審理時迭次坦承不諱（詳見偵查卷第九
    頁至第十頁、第二二頁至第二四頁、本院九十二年一月七日審判筆錄），核與被
    害人乙○○於檢察官偵查及本院審理中（詳見偵查卷第二二頁至第二四頁、本院
    卷九十二年一月七日審判筆錄）及證人即泰威公司名義負責人鄧文莉於偵查中（
    詳見偵查卷第九頁至第十頁）證述之情節均相符，復有泰威公司經濟部公司執照
    （詳見偵查卷第三二頁，記載負責人登記為鄧文莉，所營事業為企業經營管理顧
    問業及徵信服務業）、泰威公司桃園縣政府營利事業登記證（詳見偵查卷第三三
    頁，記載公司設址於桃園縣龜山鄉○○村○○○路三十八之三號十一樓之七）、
    萬通商業銀行林口分行九十一年九月五日萬通林口字第三十號函送泰威公司帳號
    00000000000000號九十年至九十一年之帳戶往來明細（詳見偵查
    卷第三九頁至第五二頁，其中第四十頁九十年二月十三日存入一百八十六萬二千
    二百五十元、第四一頁九十月三月十五日存入一百八十六萬二千二百五十元）、
    臺灣臺北地方法院所屬民間公證人陳永星事務所公證書（詳見偵查卷第十六頁）
    、海灣國際法律事務所還款協議書（詳見偵查卷第十八頁，載明乙○○、甲○○
    、鄧文莉於九十一年九月十一日簽定備忘錄，甲○○及鄧文莉願連帶負責六百三
    十六萬五千元之債務）、海灣國際法律事務所備忘錄（詳見偵查卷第三六頁，載
    明由債權人邱基鋒、乙○○，債務人鄧文莉及甲○○於九十一年九月四日簽立）
    、郵政跨行匯款申請書（詳見偵查卷第三七頁，載被告甲○○匯款予乙○○）等
    附卷可稽，顯見被告甲○○之自白與事實相符，本案事證明確，被告犯行洵堪認
    定，應予依法論科。
二、按刑法第三百三十六條第二項所謂「業務」，係指反覆以同種類之行為為目的之
    社會活動而言，不以有特別技能始能從事之事務為必要，亦不受職業之限制，不
    論為全職（專）或半（兼）職，主要事務或附隨事務，有給或無給，已否得法律
    許可，凡實際上持續從事特定事務即足當之，最高法院八十六年臺上字第六四０
    五號、八十五年臺上字第六五三號判決意旨參照。查被告甲○○係泰威公司實際
    負責人，其因所從事辦理徵信服務、企業經營管理顧問之業務而受乙○○委託全
    權代為處理土地繼承分割事宜，向法院聲請實施假扣押因而收取如附表所示金額
    之支票及現金為其附隨之業務，為從事業務之人，其將業務上所持有之支票、現
    金，侵吞入己，核其所為，係犯刑法第三百三十六條第二項之業務侵占罪。又被
    告侵占自乙○○處收取之款項擅自處分行為，無非欲達其侵占乙○○前開保全假
    扣押擔保金目的之繼續動作，本於單一犯意接續進行各次之侵占舉動，在其主觀
    上對於各個舉動，不過為其犯罪行為之一部分，顯係基於同一侵占犯意下之接續
    行為，僅侵害一個法益，為接續犯，僅成立單一一罪（參照最高法院二十八年上
    字第三四一九號、四十九年臺上字第一一七號判例），從而檢察官起訴意旨認被
    告甲○○所為係連續犯，容有誤會，附此敘明。第查被告甲○○前曾於八十六年
    間，因違反律師法案件，經臺灣高等法院於八十七年三月十二日判處有期徒刑四
    月，如易科罰金以三百元折算一日確定，並於同年四月二十四日易科罰金執行完
    畢，此有臺灣高等法院被告全國前案紀錄表、臺灣高等法院檢察署刑案紀錄簡覆
    表各一份在卷可按，其前受有期徒刑執行完畢後，於五年內再犯本件有期徒刑以
    上之罪，為累犯，應依刑法第四十七條之規定加重其刑。又被告甲○○行為後，
    於犯罪未被有偵查權限之機關或公務員發覺前，即於九十一年七月二十四日具狀
    向臺灣士林地方法院檢察署檢察官自首，主動表示挪用乙○○所交付假扣押擔保
    金並陳述侵占之經過，進而接受裁判等情，除已經被告甲○○供陳在卷外，復有
    被告甲○○九十一年七月二十四日自首狀（詳見偵查卷第四頁）乙份在卷可參，
    故依刑法第六十二條前段規定減輕其刑，並依法先加後減之。爰審酌被告曾有犯
    罪前科，素行不良，及其犯罪之動機、目的、手段、所生危害、侵占之金額，事
    發迄今尚未返還被害人侵吞款項，犯後供認犯行態度尚稱良好等一切情狀，量處
    如主文所示之刑，並諭知易科罰金之折算標準，以資懲儆。
據上論斷，應依刑事訴訟法第二百九十九條第一項前段，刑法第三百三十六條第二項
、第四十七條、第六十二條前段、第四十一條第一項前段，罰金罰鍰提高標準條例第
一條前段、第二條，判決如主文。
本案經檢察官曾淑華到庭執行職務
中      華      民      國     九十二     年     一      月    二十一   日
                                      臺灣士林地方法院刑事第三庭
                                          法  官  李  育  仁
右正本證明與原本無異。
如不服本判決，應於判決送達後十日內，向本院提出上訴狀。
                                          書記官  李  家  敏
中      華      民      國     九十二     年     一      月    二十三   日
附錄本判決論罪科刑依據之法條：
中華民國刑法第三百三十六條：
 (公務公益侵占罪、業務侵占罪)
  對於公務上或因公益所持有之物，犯前條第一項之罪者，處一年以上七年以下有期
  徒刑，得併科五千元以下罰金。
  對於業務上所持有之物，犯前條第一項之罪者，處六月以上五年以下有期徒刑，得
  併科三千元以下罰金。
  前二項之未遂犯罰之。
附表：
  ┌──┬────────┬──┬───────────────────┐
  │編號│交  付  時  間  │名稱│金  額（新  臺  幣）                  │
  ├──┼────────┼──┼───────────────────┤
  │一  │九十年二月十三日│支票│一百八十六萬二千二百五十元            │
  ├──┼────────┼──┼───────────────────┤
  │二  │九十年三月十五日│支票│一百八十六萬二千二百五十元            │
  ├──┼────────┼──┼───────────────────┤
  │三  │九十年三月十五日│現金│七十萬元                              │
  ├──┼────────┼──┼───────────────────┤
  │四  │九十年年底某日  │現金│二十七萬元                            │
  ├──┴────────┼──┴───────────────────┤
  │合計                  │四百六十九萬四千五百元                      │
  └───────────┴──────────────────────┘


司法院資訊處製作；財團法人民間司法改革基金會備份。
